臺灣新北地方法院行政訴訟判決
111年度交字第139號
原      告  邵新元  
被      告  新北市政府交通事件裁決處
                      設新北市○○區○○路○段000號2樓
代  表  人  李忠台    住同上
訴訟代理人  黃曉妍    律師
上列當事人間因交通裁決事件，原告不服被告民國111年1月26日
新北裁催字第48-CH0000000號違反道路交通管理事件裁決，向本
院提起行政訴訟，本院判決如下：
    主  文
一、原告之訴駁回。
二、訴訟費用新臺幣參佰元由原告負擔。
    事實及理由
壹、程序方面：原告不服被告所為道路交通管理處罰條例第8 條
    之裁決而提起撤銷訴訟，依行政訴訟法第237 條之1 ，應適
    用交通裁決事件訴訟程序。本件因卷證資料已經明確，本院
    依同法第237 條之7 規定，不經言詞辯論，逕為裁判。
貳、實體方面：
一、爭訟概要：緣原告邵新元駕駛訴外人所有車牌號碼000-0000
    號自用小客貨（下稱系爭汽車）於民國（下同）110年10月2
    7日7時32分，行經永和區林森路(永利路)時，因有「駕駛人
    轉彎不依規定使用方向燈」之違規，經民眾於110年10月30
    日檢具違規影片向新北市政府警察局永和分局(下稱原舉發
    單位)檢舉，經原舉發單位檢視違規影片後認違規事證明確
    ，爰於110年11月15日填製新北市警交大字第CR0000000號舉
    發違反道路交通管理事件通知單予以舉發，記載應到案日期
    為110年12月30日前，案件於同日移送被告，原告於110年11
    月18日提出申訴，訴外人於111年1月20日依處罰條例第85條
    第1項規定向被告申請歸責予駕駛人，嗣經被告調查認定原
    告有「汽車駕駛人未依規定使用方向燈」之違規事實，乃依
    道路交通管理處罰條例第42條及違反道路交通管理事件統一
    裁罰基準表等規定，於111年1月26日依新北裁催字第48-CR0
    000000號違反道路交通管理事件裁決書（下稱原處分），裁
    處原告罰鍰新臺幣（下同）1,200元。原告不服，遂提起本
    件行政訴訟。
二、原告起訴主張及聲明：
㈠、主張要旨：
⑴、從檢舉人的後方行車紀錄器影片可看出此地有行人穿越道，
    另外附上原告的前方行車紀錄器截圖做為佐證，詳附件6，
    圖中對面有秀朗路二段35巷，但是已經被黃色道路反光警示
    柱擋住，與原告行駛的道路並不互通，所以此地並不是十字
    、T字或Y字等類的岔路，行車至此只能順路直行。
⑵、經原告申訴後，警方回覆：『旨揭號車於違規時、地因違反「
    道路交通管理處罰條例」第42條「駕駛人轉彎不依規定使用
    方向燈」之規定，經民眾檢附行車紀錄影像檢舉，受理員警
    審認違規屬實後製單舉發。』詳附件3中的新北市政府警察局
    永和分局函第2頁，依照警員裁罰的標準，不只是十字、T字
    或Y字等類的岔路，而是只要路是彎的就要打方向燈，那麼
    在行經山路時，以北宜公路的九彎十八拐為例，難道要駕駛
    人遇到彎就要打方向燈？
⑶、另外此地有合併車道，一般會有虛線標示告訴駕駛人車道要
    合併，但是此地沒有，當時原告駛於快車道，不打方向燈並
    不違法，不過警員的裁罰是「駕駛人轉彎不依規定使用方向
    燈」，並不是合併車道或變換車道。警員的裁罰認原告有「
    駕駛人轉彎不依規定使用方向燈」而據以裁罰，與法不合，
    當有違誤，爰狀請貴院判決如訴之聲明，以維權益。
㈡、聲明：⑴原處分撤銷。⑵訴訟費用由被告負擔。
三、被告答辯及聲明：
㈠、答辯要旨：⑴
⑴、查採證影片(附件一「CR0000000.avi」00:00:00~00:00:06)
    及其截圖(被證7)，可見路面劃有右彎指向線，標線並無斑
    駁不清晰致無法辨識之情形，按設置規則第188條之規定，
    系爭車道為右轉專用車道，右轉時需依規定使用方向燈，本
    件原告駕駛系爭汽車依車道順行，屬右彎行為應無疑義，惟
    於其右彎至銜接路口期間均未見該車右側方向燈亮起，核其
    行為確有「未依規定使用方向燈」之違規；另自原舉發單位
    提供之違規行向示意圖(被證7)亦可用以對照違規地點車道
    及標線設置之全貌，故違規事實明確，被告據以裁處，應無
    違誤。
⑵、原告固於起訴狀中稱自己依車道順行，應屬繼續直行之狀態
    而非轉彎，無需使用方向燈，然如上揭說明，系爭車道路面
    劃有右彎指向線，系爭車道性質為「右轉專用車道」，原告
    駕駛汽車自該車道進入下一個車道之行為應為「右轉彎」，
    並非原告主觀認定之直行行為，應依安全規則第91條第1項
    第1款及第109條第2項第3款規定使用方向燈，然原告並未使
    用方向燈，為處罰條例第42條「不依規定使用燈光」之違規
    ，裁罰處分作成合法，原告主張撤銷處分無理由，處分應予
    維持。
⑶、再者，原告既為合法考領汽車駕駛執照之人，有汽車車籍查
    詢資料及駕駛人基本資料為憑（被證8），其對上述規定應
    知之甚詳，並應確實遵守，是原告前揭所述，無非單方所執
    之詞，委無足取。綜上所述，被告依法裁處，應無違誤。原
    告之訴為無理由，陳請判決如答辯聲明所載，以維法紀。
㈡、聲明：⑴原告之訴駁回。⑵訴訟費用由原告負擔。
四、爭點事項：
㈠、原告主張上開違規地點，並不是十字、T字或Y字等類的岔路
    ，原告只能順路直行，並未轉彎，自不須打方向燈是否可採
    ？
㈡、原告主張上開違規地點，並不是合併車道或變換車道，原告
    係行駛於快車道，不打方向燈並不違法是否可採？　　
五、本院的判斷：
㈠、前提事實：爭訟概要欄所載之事實，除上開爭點事項外，其
    餘事實業據原告於起訴狀所不爭執，且有民眾檢舉明細、新
    北市警交大字第CR0000000號舉發違反道路交通管理事件通
    知單、案件移送紀錄及送達證明、原告申訴書、新北市政府
    警察局永和分局110年11月29日新北警永交字第1104209192
    號函、違規移轉駕駛人申請書、歸責駕駛人違規通知書及其
    送達證書、訴外人生宇企業股份有限公司經濟部商工登記公
    示資料查詢表、110年11月24日新北府經司字第1108083201
    號新北市政府函、新北裁催字第48-CR0000000號違反道路交
    通管理事件裁決書及送達證書、新北市政府警察局永和分局
    111年3月15日新北警永交字第1114189947號函附員警職務報
    告書、道路交通事故調查報告表、採證違規照片、駕駛人基
    本資料、汽車車籍查詢資料、採證光碟等資料（見本院卷第
    55頁至第103頁）足資佐證，此事實應堪認定。
㈡、本件應適用之相關法令：
⑴、道路交通標誌標線號誌設置規則第188條第1項、第2項2款：
    「指向線，用以指示車輛行駛方向。以白色箭頭劃設於車道
    上。本標線設於交岔路口方向專用車道上與禁止變換車道線
    配合使用時，車輛須循序前進，並於進入交岔路口後遵照所
    指方向行駛。」、「本標線之式樣，依其目的規定如左：
　　二、指示轉彎：弧形箭頭。」。
⑵、道路交通安全規則第1 條：「本規則依道路交通管理處罰條
    例第九十二條第一項規定訂定之。」。
⑶、道路交通安全規則第91條第1 項第1 款：「行車遇有轉向、
    減速暫停、讓車、倒車、變換車道等情況時所用之燈光及駕
    駛人之手勢，應依下列規定：一、右轉彎時，應先顯示車輛
    前後之右邊方向燈光，或由駕駛人表示左臂向上，手掌向右
    微曲之手勢。」。
⑷、道路交通安全規則第109條第2 項第2 款：「汽車駕駛人，應
    依下列規定使用方向燈：二、左（右）轉彎時，應先顯示車
    輛前後之左（右）邊方向燈光；變換車道時，應先顯示欲變
    換車道方向之燈光，並應顯示至完成轉彎或變換車道之行為
    。」。
⑸、道路交通管理處罰條例第7條之1：「對於違反本條例之行為
    者，民眾得敘明違規事實或檢具違規證據資料，向公路主管
    或警察機關檢舉，經查證屬實者，應即舉發。但行為終了日
    起逾七日之檢舉，不予舉發。」。③
⑹、道路交通管理處罰條例第42條：「汽車駕駛人，不依規定使
    用燈光者，處新臺幣一千二百元以上三千六百元以下罰鍰。
    」。
⑺、按「本細則依道路交通管理處罰條例第九十二條第四項規定
    訂定之。」、「處理違反道路交通管理事件之程序及統一裁
    罰基準，依本細則之規定辦理。前項統一裁罰基準，如附件
    違反道路交通管理事件統一裁罰基準表。」，違反道路交通
    管理事件統一裁罰基準及處理細則第1 條、第2 條第1 項、
    第2 項分別亦有明定，是違反道路交通管理事件統一裁罰基
    準及處理細則即係基於法律之授權所訂定，而該處理違反道
    路交通管理事件之統一裁罰基準（即「違反道路交通管理事
    件統一裁罰基準表」）已考量「違反事件」、「法條依據」
    、「法定罰鍰額度或其他處罰」、「違規車種類別或違規情
    節」、「期限內繳納或到案聽候裁決者」、「逾越應到案期
    限30日內，繳納罰鍰或到案聽候裁決者」、「逾越應到案期
    限30日以上60日以內，繳納罰鍰或到案聽候裁決者」、「逾
    越應到案期限60日以上，繳納罰鍰或逕行裁決處罰者」等因
    素，作為裁量之標準，並未違反授權之目的及裁量權之本質
    ，是其不僅直接對外發生效力，且被告亦應受其拘束而適用
    之。㈢
㈢、本件原告之行政訴訟意旨略以：「原告為直行並未轉彎，自
    不須打方向燈…違規地點，並不是合併車道或變換車道，原
    告係行駛於快車道，不打方向燈並不違法」等語置辯。惟查
    ：
⑴、依採證光碟擷取照片所示（見本院卷第93頁至第95頁）：路
    面劃有右彎指向線，標線並無斑駁不清晰致無法辨識之情形
    ，依上開道路交通標誌標線號誌設置規則第188條之規定，
    指示轉彎為弧形箭頭，車輛須循序前進，遵照所指方向行駛
    ，系爭車道為右轉專用車道，右轉時需依規定使用方向燈，
    本件原告駕駛系爭汽車依車道順行，屬右彎行為應無疑義，
    惟於其右彎至銜接路口期間均未見該車右側方向燈亮起，核
    其行為確有「未依規定使用方向燈」之違規，參以對照違規
    地點車道及標線設置之現場全貌圖（見本院卷第97-98頁）
    及道路交通事故調查報告表所繪製現場圖（見本院卷第91頁
    ），其違規事實明確。
⑵、如上揭說明，系爭車道路面劃有右彎指向線，系爭車道性質
    為「右轉專用車道」，原告駕駛汽車自該車道進入下一個車
    道之行為應為「右轉彎」，應依上開道路交通安全規則第91
    條第1項第1款及第109條第2項第2款規定使用方向燈，並非
    如原告所述，是依車道順行而非轉彎，而主觀認定為直行行
    為，或行駛於快車道，不用打方向燈等與事實不符主張。
⑶、原告既為合法考領汽車駕駛執照之人，有駕駛人基本資料、
    汽車車籍查詢資料為憑（見本院卷第99-101頁），其對上述
    規定應知之甚詳，並應確實遵守，是原告前揭所述，無非單
    方所執之詞，委無足取。綜上所述，被告依法裁處，應無違
    誤，原告之訴為無理由。
㈣、本件判決基礎已經明確，兩造其餘的攻擊防禦方法及訴訟資
    料經本院斟酌後，核與判決結果不生影響，無一一論述及調
    查之必要，一併說明。
六、結論：原處分並無違誤，原告訴請撤銷為無理由，應予駁回
    。本件第一審裁判費為300 元，所以確定第一審訴訟費用額
    為300 元，由原告負擔。
七、依行政訴訟法第195 條第1 項後段、第236 條、第98條第1
    項前段、第237 條之8 第1 項、第237 條之9 第1 項，判決
    如主文。
中　　華　　民　　國　　111 　年　　7 　　月　　25　　日
             　   行政訴訟庭  法  官  陳伯厚
一、上為正本係照原本作成。
二、如不服本判決，應於判決送達後20日內，向本院提出上訴狀
    並表明上訴理由（原判決所違背之法令及其具體內容或依訴
    訟資料可認為原判決有違背法令的具體事實），其未載明上
    訴理由者，應於提出上訴後 20 日內向本院補提理由書（上
    訴狀及上訴理由書均須按他造人數附繕本，如未按期補提上
    訴理由書，則逕予駁回上訴），並應繳納上訴裁判費新臺幣
    750 元。
                              書記官  陳柔吟
中　　華　　民　　國　　111 　年　　7 　　月　　26　　日